【裁判字號】    89,台上,6844
【裁判日期】    891109
【裁判案由】    妨害自由等罪
【裁判全文】
最高法院刑事判決                              八十九年度台上字第六八四四號
    上  訴  人  乙○○
    選任辯護人  易定芳律師
    上  訴  人  甲○○
右上訴人等因妨害自由等罪案件，不服台灣高等法院中華民國八十七年八月十二日第
二審判決（八十六年度上訴字第六四九二號，起訴案號：台灣新竹地方法院檢察署八
十五年度偵字第二三四○號），提起上訴，本院判決如左：
    主  文
上訴駁回。
    理  由
按刑事訴訟法第三百七十七條規定，上訴於第三審法院，非以判決違背法令為理由，
不得為之。是提起第三審上訴，應以原判決違背法令為理由，係屬法定要件。如果上
訴理由狀並未依據卷內訴訟資料，具體指摘原判決不適用何種法則或如何適用不當，
或所指摘原判決違法情事，顯與法律規定得為第三審上訴理由之違法情形，不相適合
時，均應認其上訴為違背法律上之程式，予以駁回。本件上訴人乙○○上訴意旨略稱
：(一)、乙○○一再堅稱只賭輸新台幣（下同）二、三千元而已，依社會一般人之通念
，二、三千元應僅係一筆微乎其微之金錢，實無夥同林秋寬等人強押告訴人逼還二、
三千元之理，乙○○係於林秋寬取得告訴人開立之支票，而向當日參與玩推筒仔之員
工宣布，於支票兌現後可拿回輸掉的錢時，始知悉可分配金錢，足見乙○○對林秋寬
等人所發生之事完全不知情，且未參與，此有曾坤鴻、蕭美雲可證。然原審並未傳訊
曾坤鴻、蕭美雲，即逕認無必要，顯有應於審判期日調查之證據而未予調查之違法。
(二)、民國八十五年二月二十日乙○○開車載劉芳如回家取支票，係由林明正依林秋寬
之吩咐打內線告知，劉芳如與乙○○係同事，於路上始告知要回去取支票，且依其於
偵查中之供述，係公司的人不讓其進入林秋寬之辦公室，並非乙○○不讓其進入，乙
○○只是告訴她不要進去而已，自有再傳訊劉芳如訊問之必要，原審仍逕認無必要而
未加傳喚，亦有調查未盡之違法。(三)、原判決認乙○○與甲○○、林秋寬、「紅猴」
、「阿信」等人間互有犯意聯絡及行為分擔，為共同正犯。惟依林秋寬及劉芳如之供
述，可知康正雄證稱乙○○有在場云云，並非係證述告訴人被押時乙○○在場。則乙
○○如何與林秋寬等人犯意聯絡，即有可疑。林秋寬等人逼迫告訴人簽發票據，乙○
○一無所悉，自不能與之犯意聯絡及行為分擔。原判決論乙○○以共同正犯，自有適
用法則不當之違法。(四)、林秋寬於偵查中供述：「乙○○並未有在場，乙○○與本件
完全沒有關係，乙○○只是在賭局有小賭一下，當天他們未參與毆打劉錫財他們」，
原判決就此有利於乙○○之重要供述何以不採，未敘明理由。又案發時係晚上上班時
間，乙○○係五樓伯第ＫＴＶ店長，於上班時間在場乃屬正常，原判決既認乙○○為
店長，復論以在場即為共犯，顯有判決不備理由及所載理由矛盾之違法云云。
惟查：證據之取捨、事實之認定，乃事實審法院職權行使之範圍，茍其證據之取捨及
事實之認定，不違背經驗法則與論理法則，即不容任意指摘為違法，而據為適法之第
三審上訴理由。原判決依據被害人劉錫財、許啟宗於警訊之供述，共同被告林秋寬、
證人康正雄在偵查中之證述，及乙○○於警訊中供稱：「我輸了二、三千元，如果支
票兌現，可拿回我輸掉的錢」，偵查中供稱：「『高腳明』及綽號『紅猴』等人因懷
疑劉、許二人詐賭而毆打許、劉二人，並強迫許、劉二人於支票上背書」、「林秋寬
代表與『長腳明』協議，他們說等支票兌現後才分配」，並自承其後有開車載同劉芳
如返家取支票，且證人劉芳如於偵查中證稱：「乙○○說我帶人來詐賭」、「我夫吳
聰裕、劉賜財、另一司機他們三人先過去，我過五分鐘過去時，他們二人已被押進去
了，公司的人不讓我進去，乙○○及另一人叫我不要進去，當時林秋寬在辦公室裡面
，那時還沒有聽到被害人被打，聽說被害人二人詐賭，乙○○及另一人向我說等一下
你們就知道了，不久乙○○載吳聰裕到我家檢查麻將」、「在場有林秋寬、乙○○」
各等語，並有診斷書二紙及照片六張在卷可按等證據，綜合判斷，認定乙○○確有與
林秋寬、甲○○、綽號「紅猴」、「阿信」及五不詳姓名之人等，共同妨害許啟宗、
劉錫財二人行動自由之犯行，因而撤銷第一審不當之判決，改判論處乙○○共同以非
法方法，剝奪人之行動自由罪刑，已敘明其所憑之證據及認定之理由。並以乙○○否
認有妨害自由犯行，辯稱：伊僅賭輸二、三千元，根本無庸妨害被害人之行動自由，
伊阻止劉芳如夫婦進入，係為渠等著想，非出於惡意，伊載劉芳如回家拿取支票，係
受其所託，伊並未參與上開犯行云云，乃卸責之詞，不足採信，於理由內詳加指駁及
說明。經核所為論斷，均與卷內資料相符，從形式上觀察，並無認定事實不依證據或
有何採證違背經驗法則、論理法則等違法情形存在。而乙○○雖於原審聲請傳喚證人
曾坤鴻、蕭美雲、劉芳如云云，惟原審依據卷證資料，本於調查所得之心證，已堪憑
認乙○○有共同妨害被害人自由之犯行，而認無再傳喚曾坤鴻、蕭美雲、劉芳如為無
益調查之必要，並於理由中敘明；況最後審判期日調查證據完畢時，審判長問乙○○
尚有何證據聲請調查，乙○○答「無」（見原審卷第九八頁），原審自無應於審判期
日調查之證據而未予調查之違法。又原審採取證人劉芳如、康正雄之供證，認劉錫財
、許啟宗被妨害自由時，乙○○確有在場，當然排除林秋寬於偵查中所為當時乙○○
不在場之供證，原審對此部分雖漏未斟酌說明其併為不可採取之理由，因尚不足以動
搖原判決認定犯罪事實之基礎，於判決自不生影響，依刑事訴訟法第三百八十條規定
，尚難據為適法之第三審上訴理由。至其餘上訴意旨所執各詞，原判決已在理由內逐
一論斷綦詳，並無如上訴人所云「理由矛盾」或「理由不備」之情形，上訴意旨，又
未依據卷內訴訟資料，具體指摘原判決不適用何種法則或如何適用不當，僅以泛詞漫
加指摘，自不足據以辨認原判決已具備違背法令之形式，其上訴違背法律上之程式，
應予駁回。至其牽連所犯之傷害罪部分，原審係依刑法第二百七十七條第一項論處，
核屬刑事訴訟法第三百七十六條第一款之案件。茲牽連之妨害自由罪部分上訴既不合
法，自無從就該牽連之輕罪併為實體上審理。又其另犯之賭博罪，原審係依刑法第二
百六十六條第一項前段論處罪刑，亦屬刑事訴訟法第三百七十六條第一款之案件。既
經第二審判決，自不得上訴於第三審法院。乙○○復對該部分均提起上訴，顯非適法
，應併予駁回。
查第三審上訴書狀，應敘述上訴之理由，其未敘述者，得於提起上訴後十日內補提理
由書於原審法院，已逾上述期間，而於第三審法院未判決前仍未提出上訴理由書狀者
，第三審法院應以判決駁回之，刑事訴訟法第三百八十二條第一項、第三百九十五條
後段規定甚明。本件上訴人甲○○因妨害自由案件，不服原審判決，於八十七年九月
五日提起上訴，並未敘述理由，迄今逾期已久，於本院未判決前仍未提出，依上開規
定其上訴自非合法，應予駁回。又其另犯之賭博罪，原審係依刑法第二百六十六條第
一項前段論處罪刑，屬刑事訴訟法第三百七十六條第一款之案件。既經第二審判決，
自不得提起上訴。甲○○復對該部分提起上訴，顯非適法，應併予駁回。
據上論結，應依刑事訴訟法第三百九十五條，判決如主文。
中      華      民      國    八十九    年     十一     月      九      日
                              最高法院刑事第十一庭
                                  審判長法官  陳  炳  煌
                                        法官  陳  正  庸
                                        法官  陳  世  雄
                                        法官  徐  文  亮
                                        法官  吳  信  銘
      右正本證明與原本無異
                                              書  記  官
中      華      民      國    八十九    年     十一     月     十七     日


司法院資訊處製作；財團法人民間司法改革基金會備份。
